【裁判字號】    89,易,2683
【裁判日期】    900305
【裁判案由】    恐嚇取財
【裁判全文】
臺灣臺南地方法院刑事判決                        八十九年度易字第二六八三號
    公  訴  人  臺灣台南地方法院檢察署檢察官
    被      告  丙○○
右列被告因恐嚇取財案件，經檢察官提起公訴（八十九年偵字第一００二八號），本
院判決如左：
    主  文
丙○○連續意圖為自己不法之所有，以恐嚇使人將本人之物交付，累犯，處有期徒刑
伍年陸月。
    事  實
一、丙○○曾有恐嚇、偽造文書、竊盜、詐欺、侵占、恐嚇取財等多項不法前科，於
    民國（下同）八十六年五月二十八日因恐嚇罪為法院判處有期徒刑二年十月確定
    ，於八十八年七月十五日執行完畢，最後一次因恐嚇罪經法院判處有期徒刑四年
    六月確定，經入獄執行後甫於八十九年六月二十日假釋出獄，猶不知悔改，復意
    圖為自己不法之所有，並基於概括犯意，連續自八十九年八月間起，以取自某名
    為「李勝仁」者所交付俗稱『王八機』之0000000000號盜拷行動電話
    ，分別於(1)八十九年八月十五日十九時四十分許，打行動電話至台南縣佳里鎮○○路三七號「甲○○診所」，佯稱其綽號「金仔」向診所負責人甲○○（醫師）
    恫嚇稱：「借故與女子亂搞性關係，現女子之朋友託渠出面要對醫生做出不人道
    的行為」等語，約二十分鐘後（即同日夜晚二十時許），丙○○再次以電話對甲○○恫稱：「醫院因生意太好，影嚮同業，是同業要他出面處理，如果交付新台
    幣（下同）五十萬元，伊就不管這事」，經甲○○一再苦苦要求，丙○○將勒索
    金額降為二十五萬元，並留下0000000000號行動電話要甲○○主動連
    絡交款事宜，惟甲○○以病患人多無法交款予以推辭，丙○○乃於翌日再度打電
    話給甲○○，指示其至佳里鎮○○路「黃東公園大飯店」之電梯內找紙條，依字
    條指示交款，並恐嚇稱若向白道（警察）報案，揚言對其不利，致使甲○○心生
    畏懼，遂向警方報案，然並未交付錢財，致使丙○○恐嚇取財未得逞。警方人員
    據報後依法向檢察機關聲請對0000000000號行動電話實施監聽。(2)經
    實施電話監聽結果，赫然發現丙○○又於同年八月二十五日上午九時五十分許，
    自稱係「黑道」之男子，以0000000000號行動電話去電嘉義縣朴子市
    「上林診所」負責人乙○○（醫師），表示伊係受人委託要對其不利，如願付現
    金五萬元及付十萬元給慈濟功德會，就可以不接受委託，並約定當日上午十一時
    在嘉義縣朴子市○○○道小吃部」前交款，遂由丙○○如期順利勒索得乙○○所
    交付之現款五萬元及以發票人「上林診所」所簽發之第一商業銀行朴子分行面額
    十萬元（支票抬頭─慈濟功德會）支票一張。(3)於八十九年八月二十七日向位於
    台南縣善化鎮謝志宏醫院謝志宏醫師，以同上手法去電實施恐嚇，並勒取財物，
    造成謝志宏心生畏怖，然因丙○○未現身，致未得逞。(4)於同年八月二十八日上
    午八時三十四分許，以同上行動電話嘉義大仁醫院吳宗憲醫師恫稱：係受人委託
    要對其不利，如果願付現金五萬元給他及五萬元給慈濟功德會，他就可不接受委
    託等語，致吳宗憲心生恐懼，於當日中午十二時十分許，在嘉義市○○路張訓銘
    婦產科前交付現金十萬元給丙○○。嗣警方人員據電話監聽及循線追查結果得知
    ，丙○○一向行蹤不定，而暫住台南縣佳里鎮「黃東公園大飯店」內，乃於同年
    八月二十九日下午十九時四十分許，在「黃東公園大飯店」第六Ｏ六號房將丙○○查獲，並當場扣得丙○○因恐嚇「上林診所」所得之支票（面額十萬元）一張
    及0000000000號行動電話一具、筆記手冊一本等物。
二、案經台南縣警察局佳里分局報請臺灣臺南地方法院檢察署檢察官偵查起訴。
    理  由
一、訊據被告丙○○矢口否認有右揭犯行，辯稱：伊從未恐嚇過本件被害人，警方所
    稱之行動電話是李勝仁在使用，伊從未使用過，扣案之十萬元支票一張是李勝仁
    向伊買手錶時所交付，手錶價款十二萬元，李勝仁付伊七萬元現金，另要伊捐五
    萬元給慈濟功德會，所以李勝仁拿一張十萬元支票給伊，其中五萬元是李勝仁的
    ，五萬元是伊的，共十萬元要捐款，本件證人均是受警方壓迫才胡亂指認伊，伊
    在檢察署時，值日檢察官說伊如果承認就能交保，伊信以為真，才在檢察署承認
    上開犯行是伊所作的，結果竟遭冤枉收押，伊並無恐嚇取財犯行云云。唯查：
    (1)被害人甲○○遭恐嚇後，警方向檢察官聲請就0000000000號行動電
    話實施監聽，共錄有監聽錄音帶七捲及甲○○遭恐嚇錄音帶三捲在卷可稽，嗣被
    告到案後，甲○○經通知到台南縣警察局佳里分局偵訊室辨識被告之聲音，其證
    稱：「確實是八十九年八月十五日晚上十九時四十分許，打電話向我恐嚇取財的
    人之聲音沒錯，（問：你為何那麼確認該被指認者係向你恐嚇取財之人？）因他
    在八十九年八月十六日向我索錢失敗後，至今打電話到我診所恐嚇、威脅我有十
    幾通電話，平均一天一至二通電話，我都有錄音，所以對他的聲音我非常熟悉，
    我確認是他的聲音沒有錯」等語（詳八十九年八月二十九日警訊筆錄）。另被害
    人乙○○則證稱：「我不認識自稱是黑道的男子，且交款時，歹徒是坐在車內僅
    搖下一點車窗未下車，所以並未看清楚歹徒之容貌，但他打電話至診所向我恐嚇
    勒索財物時，是由我接聽電話，我可以指認出他的聲音，（現請你詳細指認在本
    分局刑事組偵訊室內之丙○○及聽其聲音，你是否認識他？）我現聽丙○○的聲
    音，我很肯定他就是向我恐嚇勒索財物，自稱是黑道之男子沒有錯，扣案之支票
    乙張是我被恐嚇勒索之贓物」等語（詳同日警訊筆錄），是被害人甲○○及乙○○明確指認被告之聲音即為向渠等恐嚇取財之人無誤。
    (2)計程車司機許義雄於警訊證稱：「我並不認識丙○○，是他打電話到車行叫車
    ，我去載他才見過他，我第一次載他時，他曾問我說最近你們佳里鎮○○路有一
    家醫院遭人恐嚇，那家診醫生叫什麼名字你是否知道，我回答不知道，過了沒有
    幾分鐘，他就告訴我那醫生的名字叫甲○○」等語（詳同日警訊筆錄），被告如
    與本案無涉，豈會知道甲○○遭恐嚇之事？
    (3)另被告之女友陳碧慧稱：「剛認識時，丙○○曾以蘇明華名義留下一支000
    0000000號行動電話供我與他聯絡之用」等語，並提出筆記本一頁，內載
    有「蘇明華」、「0000000000」，有該筆記本內頁影本一紙附卷可按
    ，是被告稱其從未使用過0000000000號行動電話云云，顯非實情。
    (4)被害人乙○○係於八十九年八月二十五日遭恐嚇，並於同日上午十一時左右，
    在嘉義縣朴子市○○○道小吃部」前交款等情，業據乙○○指述綦詳，唯其並未
    看清楚歹徒容貌，亦如前述，然證人許其清指稱：「我於八十九年八月二十五日
    上午十時三十分許，在佳里鎮之黃東公園大飯店前載丙○○，載到朴子鎮○○○
    路之合作金庫附近有停留，丙○○打電話給一位醫師，請他至合作金庫附近，當
    丙○○與乙名男子碰面後，該名男子即拿了一包用塑膠袋裝的東西給丙○○，丙○○沒有下車，．．丙○○到朴子鎮後，即在車上打了四、五通電話，都是打給
    一位醫師，我不知道內容，但有說「已到朴子鎮」、「在ⅩⅩ自助餐前等你」．
    ．．」等語（詳八十九年八月二十九日警訊筆錄），核與乙○○遭恐嚇取財之時
    間、地點相符，況且被告為警查獲時，警方亦從被告投宿之黃東公園大飯店第六
    ０六號房間內扣得乙○○以發票人「上林診所」所簽發之第一商業銀行朴子分行
    面額十萬元（支票抬頭─慈濟功德會）支票一張，足證被告即係向被害人乙○○
    恐嚇取財之人無訛。
    (5)又被害人大仁醫院醫師吳宗憲指稱：「我於八十九年八月二十八日上午八時三
    十四分許，接獲自稱姓謝的不詳姓名男子來電向我恐嚇表示「係受人委託要對我
    不利，如果我願付現金五萬元給他及五萬元給慈濟功德會，他就可不接受委託」
    ，我聽後心裡很害怕，就於當日中午十二時十分左右，在嘉義市○○路張訓銘婦
    產科前交付現金十萬元給歹徒，歹徒當時是坐在乙部車號ＳＫ－九九八七號自小
    客車內，在交款時，歹徒是坐在車內將車窗搖下來，所以歹徒的容貌我看的很清
    楚，經我察看照片中之丙○○，我很肯定就是向我恐嚇勒索財物，自稱是姓謝之
    男子沒錯」等語（詳八十九年八月三十日警訊筆錄），而車號ＳＫ－九九八七號
    自小客車車主林國男則證稱：「我以開車為業，八十九年八月二十八日上午約九
    時三十分左右，有一名我以前搭載過的男子打我的行動電話叫我於十時三十分左
    右到佳里鎮黃東公園大飯店載他到嘉義，．．該男子叫我載他到嘉義市○○路張
    訓銘婦產科前停車，過了不久就有一位持杖的男子拿一包東西過來給他，而他
    也拿了一包東西給對方後，我們就離開返回佳里黃東公園大飯店，．．（問：現
    警方提供丙○○之照片，請你詳細指認是否看過他？）他就是於八十九年八月二
    十八日叫我的車前往嘉義市○○路張訓銘婦產科前向另一男子拿一包東西之人沒
    錯」等語（詳同上日警訊筆錄），與被害人吳宗憲之指述完全一致，被告丙○○
    有於八十九年八月二十八日向被害人吳宗憲恐嚇取財得逞，確屬實情。
    (6)又被告恐嚇台南縣善化鎮謝志宏醫師未得財部分、業據被告丙○○於八十九年
    八月三十日及同年九月八日偵訊時供承不諱，核與被害人謝志宏於警訊中指訴相
    符，並有監聽錄音帶及譯文在卷可證，被告該部分自白核與事實相符，堪信屬實
    。
    (7)況被告於八十九年八月三十日，在台灣台南地方法院檢察署接受值日檢察官偵
    訊時，供承確有右揭恐嚇取財犯行，有八十九年八月三十日偵訊筆錄在卷足參，
    雖被告於本院審理中辯稱：值日檢察官說伊如果承認就能交保，伊信以為真，才
    在檢察署承認云云，然值日檢察官於同日偵訊完畢之後，即向本院聲請羈押被告
    獲准，則被告於當日已知無法交保之事，如之前之供陳係受利誘所致，又何以在
    八十九年九月四日、八十九年九月十三日分別具狀，及八十九年九月八日、同年
    月十九日檢察官偵訊時一再供承恐嚇取財事實，此有被告陳情狀二份及八十九年
    九月八日、九月十九日偵訊筆錄在卷可按，被告事後翻異前供，乃脫卸之詞，亦
    無足採。綜上所述，被告所辯，核與證據均不相符，顯係犯後圖卸刑責之詞，均
    無足採，本件事證明確，被告犯行足以認定。
    (8)至於被告請求聲紋鑑定；聲請傳訊被害人甲○○、證人陳碧慧、莊順治、司機
    許其清、林國男及許義雄等人。按聲紋鑑定結果僅為審判之參考，而被告前揭犯
    行，業據多名被害人指認照片無誤，亦與證人許其清、林國男指證結果相同，其
    犯行甚為明確，本院因認並無施以聲紋鑑定之必要。又證人在偵查中，已經合法
    訊問，其陳述明確別無訊問之必要者，不得再行傳喚。刑事訴訟法第一百九十六
    條定有明文。本案證人甲○○、陳碧慧、許其清、林國男及許義雄等人，於警訊
    中已分別指述明確，有上開警訊筆錄在卷可考，自無再予訊問之必要，故本院不
    另行傳喚。而證人莊順治部分，被告稱可證明其於八十九年八月十六日上午九時
    五十分至同日上午十時四十五分間之行跡（詳被告九十年一月十日聲請狀），唯
    本案起訴部分，並未指稱被告於該特定時段有何不法行為，故無傳喚該證人到庭
    作證之必要，均併此敘明。
二、核被告丙○○所為，係犯刑法第三百四十六條第一項、第三項恐嚇取財既遂、未
    遂罪。被告先後多次恐嚇犯行，或既遂或未遂，惟均時間緊接、犯罪構成要件相
    同，顯係基於概括犯意反覆為之，應依連續犯之規定，論以一恐嚇取財罪既遂罪
    ，並依法加重其刑。又被告於八十六年五月二十八日因恐嚇罪為法院判處有期徒
    刑二年十月確定，於八十八年七月十五日執行完畢，有台灣高等法院被告全國前
    案紀錄表一件在卷可按，其於五年以內再犯本件有期徒刑以上之罪，為累犯，依
    刑法第四十七條規定，遞予加重其刑。爰審酌被告前有竊盜、詐欺、恐嚇、偽造
    文書等多項不良犯行紀錄，本件案發時尚因恐嚇取財罪假釋中，於假釋出獄後即
    多次向他人恐嚇財物，足徵惡性未改，犯後又飾詞狡辯，均無任何悔意，惡性非
    淺，實不宜輕縱，且所為對於社會安定影響甚鉅等一切情狀，從重量處如主文所
    示之刑，以懲冥頑。
三、扣案行動電話二支、台南郵局帳號00000000號帳戶支票一張及陳碧慧筆
    記手冊一本，或無證據證明為被告供犯罪所用、犯罪所得之物，或非為被告丙○○所有之物，均不予沒收，附此敘明。
四、另公訴人認被告尚有向陳清煌診所、萬通銀行恐嚇取財未遂犯嫌。經查，該部分
    雖有監聽錄音帶及譯文在卷可參，然譯文中被告並未提出索取財物之要求，尚難
    認被告就該部分行為已達著手於恐嚇取財實行行為之階段，此外，復查無證據足
    資證明被告就此確有恐嚇取財未遂行為，唯公訴人既認該部分與前開論罪科刑部
    分有裁判上一罪關係，爰不另為無罪之諭知，均此敘明。
據上論斷，應依刑事訴訟法第二百九十九條第一項前段、刑法第五十六條、第三百四
十六條第一項、第四十七條、罰金罰鍰提高標準條例第一條，判決如主文。
本案經檢察官陳俊秀到庭執行職務。
中      華      民      國      九十        年      三    月      五    日
                                      臺灣臺南地方法院刑事第二庭
                                          法  官  黃  光  進
右正本證明與原本無異
如不服本判決應於送達後十日內向本院提出上訴狀。（應附繕本）
                                          書記官  陳  怡  吟
中      華      民      國      九十        年     三     月      五    日
附錄本案論罪科刑法條全文：
刑法第三百四十六條
意圖為自己或第三人不法之所有，以恐嚇使人將本人或第三人之物交付者，處六月以
上五年以下有期徒刑，得併科一千元以下罰金。
以前項方法得財產上不法之利益或使第三人得之者，亦同。
前二項之未遂犯，罰之。


司法院資訊處製作；財團法人民間司法改革基金會備份。
